臺灣士林地方法院小額民事判決
                               110年度湖小字第1246號
原      告  良京實業股份有限公司

法定代理人  平川秀一郎
訴訟代理人  郭思妘    
被      告  陳富財即陳金水之繼承人

            曾陳麗花即陳金水之繼承人

            陳世月即陳金水之繼承人

            李陳美秀即陳金水之繼承人

兼上4人共同
訴訟代理人  陳𡍼珠即陳金水之繼承人

上列當事人間清償借款事件，經本院於民國110年12月2日言詞辯
論終結，判決如下：
    主    文
被告應於繼承被繼承人陳金水遺產範圍內連帶給付原告新臺幣5
萬元，及其中新臺幣4萬7,000元部分，自民國94年8月26日起至
民國104年8月31日止，按週年利率百分之20計算之利息，暨自民
國104年9月1日起至清償日止，按週年利率百分之15計算之利息
。
原告其餘之訴駁回。
訴訟費用新臺幣1,000元由被告於繼承被繼承人陳金水遺產範圍
內連帶負擔。
本判決原告勝訴部分得假執行。
    理由要領
一、本件除下列第二項有關爭執事項之判斷外，依民事訴訟法第
    436條之18第1項規定，僅記載主文，其餘理由要領省略。
二、本院之判斷
　㈠原告主張被繼承人陳金水前積欠大眾商業銀行股份有限公司
    （下稱大眾銀行）現金卡信用貸款，至民國94年8月25日止
　　，欠款本息合計新臺幣（下同）5萬元（其中本金4萬7,000
    元），陳金水嗣於95年2月20日死亡，被告為法定繼承人，
    以及原告已受讓該債權等情，業據提出大眾銀行現金卡申請
    書、歷史交易明細表、債權收買請求暨債權讓與證明書、債
    權讓與證明書、陳金水戶籍謄本、臺灣桃園地方法院家事法
    庭函文、被告戶籍謄本等為證，堪認屬實。
　㈡被告之清償責任應以繼承遺產範圍為限：　
　⒈原告雖主張被告未拋棄繼承或限定繼承，依民法繼承篇施行
    法第1條之3之反面解釋，其並未適用修正後之民法第1148條
    第2項之規定而為概括繼承，依同法第1153條第1項規定，對
    繼承人之債務應負清償之責等語。被告則抗辯：被告是陳金
    水的兄弟姊妹，不清楚陳金水生前的財務狀況，陳金水沒跟
    被告聯絡，被告也找不到他等語。
　⒉本件被繼承人陳金水係95年2月20日死亡，繼承發生時間雖為
    97年1月2日修正公布民法第1148條（即概括繼承之有限責任
    ）之前；惟按，98年6月10日修正公布之民法繼承編施行法
    第1條之3第4項明文：「繼承在民法繼承編中華民國98年5月
    22日修正施行前開始，繼承人因不可歸責於己之事由或未同
    居共財者，於繼承開始時無法知悉繼承債務之存在，致未能
    於修正施行前之法定期間為限定或拋棄繼承，且由其繼續履
    行繼承債務顯失公平者，於修正施行後，以所得遺產為限
　　，負清償責任。」經核，本件被告係為被繼承人陳金水之兄
    弟姊妹，分散各自居住於高雄市或臺北市，無一居住於被繼
    承人陳金水生前居住之桃園縣，顯與被繼承人未同居共財，
    此觀諸卷附本院查詢之被告戶籍資料查詢結果可明，且由該
    等資料整體以觀，被告陳稱不清楚被繼承人陳金水財務狀況
    乙節，足堪信實。復參閱臺灣桃園地方法院95年繼字第1506
    號、第1512號、98年度繼字第989號裁定（分別駁回被告逾
    期拋棄繼承、限定繼承聲請之聲請意旨，可知被告確有上述
    規定，於繼承開始時無法知悉繼承債務存在，致未能於修正
    施行前之法定期間為限定或拋棄繼承之情事。本院綜酌一切
    情事，認由被告繼續履行本件繼承債務，實有顯失公平之情
　　，應以其繼承所得遺產為限，負清償責任為適當。
　㈢從而，原告本於消費借貸、債權讓與及繼承法律關係，請求
    被告給付如主文第一項所示部分，為有理由；逾此範圍之請
    求，則無理由，應予駁回。
中　　華　　民　　國　　110 　年　　12　　月　　16　　日
                  內湖簡易庭  法  官  施月燿
以上為正本係照原本作成。
如不服本判決，應於送達後20日內，向本院提出上訴狀並應記載
上訴理由，表明關於原判決所違背之法令及其具體內容與依訴訟
資料可認為原判決有違背法令之具體事實，如於本判決宣示後送
達前提起上訴者，應於判決送達後20日內補提上訴理由書（須附
繕本）。
中　　華　　民　　國　　110 　年　　12　　月　　16　　日
                              書記官  朱鈴玉